【裁判字號】    92,再微,2
【裁判日期】    920825
【裁判案由】    再審之訴
【裁判全文】
臺灣臺東地方法院民事判決                              九十二年再微字第二號
    再審原  告  甲○○
    訴訟代理人  林宜榮
    再審被  告  中國農民銀行股份有限公司
    法定代理人  黃清吉
    訴訟代理人  吳俊璋
右當事人間就請求損害賠償事件，再審原告對民國九十二年四月三十日本院九十一年
度小上字第四號確定判決，提起再審之訴，本院判決如左：
    主      文
再審之訴駁回。
再審訴訟費用由再審原告負擔。
    理      由
一、按提起再審之訴，祇須主張原確定判決有民事訴訟法第四百九十六條第一項或第
    四百九十七條所列情形之一，即為合法（最高法院四十六年度台抗字第一一五號
    判例意旨參照）。另再審之訴，應以訴狀表明再審理由及關於再審理由並遵守不
    變期間之證據，亦為民事訴訟法第五百零一條第一項第四款所明定。而本院九十
    一年度小上字第四號民事判決，係屬不得上訴第三審之事件，業於九十二年四月
    三十日宣判當日即告確定，再審原告於同年六月二日收受原確定判決，有送達證
    書可憑，復於九十二年六月二十四日具狀表明原確定判決適用法規顯有錯誤，即
    未逾提起再審之三十日不變期間。是本件再審之訴形式上合於法定程式，本院自
    應進而就其再審之訴有無再審理由予以審究。
二、再審原告起訴主張：本院九十一年度小上字第四號損害賠償事件（下稱前審）審
    理時審判長並未宣示辯論開始、結束逕為判決，即未經言詞辯論而判決；復引導
    再審被告放棄民法第一百五十一條、第一百五十二條及強制執行法第五條之二之
    抗辯，乃違反民事訴訟法第四百三十六條之二十七、民法第一條之規定，即不適
    用民法第一條、強制執行法第四條之規定；且審理中均僅論及再審原告與再審被
    告間之契約關係，置契約外之第三人甲○○（前審上訴人即原告）於不顧，顯係
    不適用民事訴訟法第四十條之規定，卻逕對甲○○同為心證，均屬判決適用法規
    顯有錯誤等語。
三、按關於言詞辯論所定程式之遵守，專以筆錄證之。民事訴訟法第二百十九條定有
    明文。經查：前審九十二年四月十六日言詞辯論筆錄載有：「於本院第一法庭公
    開辯論」、「朗讀案由」、「本日辯論進行要領及記載明確事項如左」、「諭知
    本件辯論終結」明確（見上開言詞辯論筆錄），是前審並無未經言詞辯論而判決
    之情。至上開期日再審被告就審判長詢問：本件行使抵銷權有無依據時，答以：
    「依照兩造的借款契約而請求。不再請求民法第一百五十一條自助行為」，而再
    審原告亦陳述：「同意不再就自助行為為爭執」，是前審係本於兩造之主張、答
    辯而為審理，與再審原告前述不適用民法第一條、強制執行法第四條之規定無涉
    。另甲○○於前審委任再審原告為訴訟代理人並受有特別代理之權限，有委任書
    一紙附前審卷宗可稽，故再審原告於前審之訴訟行為本係視為甲○○本人之行為
    ，況甲○○於上開期日到庭，並簽名於前揭言詞辯論筆錄，是前審對甲○○並無
    未經審理即形成心證之情。綜上所述，再審原告以前審判決適用法規顯有錯誤，
    提起再審之訴，顯無理由，爰以判決駁回之。
四、據上論結，本件再審之訴顯無理由，依民事訴訟法第五百零二條第二項、第七十
    八條，判決如主文。
中      華      民      國    九十二    年      八      月     二十五   日
~B臺灣臺東地方法院民事庭
~B  審判長法    官蔡勝雄
~B        法    官廖建彥
~B        法    官陳兆翔
右為正本係照原本作成。
不得上訴。
中      華      民      國    九十二    年      八      月     二十九   日
~B      法院書記官林建成


司法院資訊處製作；財團法人民間司法改革基金會備份。
